臺灣士林地方法院民事簡易判決
  110年度湖簡字第762號
原      告  旺旺友聯產物保險股份有限公司

法定代理人  劉自明  
訴訟代理人  劉育辰  
            陳冠雲  
            胡綵麟  
被      告  高學淳  


            游華宏  

上列當事人間請求損害賠償事件，經本院於民國110年11月19日
言詞辯論終結，判決如下：
    主      文
被告高學淳應給付原告新臺幣17,323元，及自民國110年4月2日
起至清償日止，按週年利率百分之5計算之利息。
被告游華宏應給付原告新臺幣37,936元，及自民國110年4月7日
起至清償日止，按週年利率百分之5計算之利息。
原告其餘之訴駁回。
訴訟費用新臺幣1,330元，由被告高學淳負擔百分之十五即新臺
幣200元、由被告游華宏負擔十分之三即新臺幣399元，餘由原告
負擔。
本判決原告勝訴部分得假執行。但被告高學淳如以新臺幣17,323
元為原告預供擔保後，就主文第一項，得免為假執行；被告游華
宏如以新臺幣37,936元為原告預供擔保後，就主文第二項，得免
為假執行。
    事實及理由要領
一、本判決依民事訴訟法第434條第1項規定，合併記載事實及理
    由要領，其中原告之主張及被告高學淳之答辯，並依同條項
    規定，引用原告之起訴狀、更正及陳報狀（民國110年9月23
    日提出），以及本件言詞辯論筆錄（同年9月23日、同年11
    月23日）。又，被告二人經合法通知，無正當理均未於最後
    言詞辯論期日到場，爰依法由原告一造辯論而為判決。
二、法院之判斷：
　㈠關於原告保戶車輛（下稱系爭車輛）追撞被告高學淳所駕車
    輛發生碰撞一事（按：關於系爭車輛後方之受損，要屬另一
    車禍事故所致，另於以下㈢、㈣詳述之），雙方駕駛肇責之判
    斷：
　⒈按，汽車在行駛途中，除遇特殊狀況必須減速外，不得驟然
    減速或在車道中臨時停車或停車。高速公路及快速公路交通
    管制規則第10條定有明文。次按，汽車在同一車道行駛時，
    除擬超越前車外，後車與前車之間應保持隨時可以煞停之距
    離；汽車行駛時，駕駛人應注意車前狀況及兩車並行之間隔
　　，並隨時採取必要之安全措施。道路交通安全規則第94條第
    1項前段、第3項前段亦分有明文。兩造駕駛車輛行駛於國道
    公路，自應遵守上述道路安全規範。
　⒉查，原告主張被告高學淳駕車行經本件事故地點（國道一號
    公路北向16.3公里處外側車道）時，突然煞停，致其後方之
    系爭車輛駕駛閃避不及，兩車因而發生碰撞等語。被告高學
    淳則抗辯：當時下雨，伊要北上上班，系爭車輛要從交流道
    切進來，伊來不及剎車，就閃避，系爭車輛遂對伊閃示遠光
    燈，伊以為有事故，後來伊看沒有事情，就繼續往前行，這
    時系爭車輛再度對伊閃示遠光燈，伊才會停下車來，但是對
    方竟然撞上來，這起車禍應是系爭車輛駕駛未保持安全距離
    所致，伊並無過失等語。經本院檢閱國道公路警察局第一公
    路警察大隊函送之本件交通事故相關調查資料（下稱系爭事
    故調查資料），查悉本件事故發生時間為夜間，當時下著小
    雨，視線並不十分清晰，地點則為國道公路，車輛行車速度
    相對較快，倘於行駛中發現車輛有異狀或有緊急狀況，應依
    前揭道路交通安全規範，顯示方向燈減速滑離車道駛進路肩
　　。然而，本件事故（共兩起）發生前，系爭車輛駕駛覺得被
    告高學淳變換車道不當，對其第一次閃示遠光燈後，被告高
    學淳則如其所陳述，減慢車速行駛、欲確認當時狀況，因未
    見系爭車輛有所反應，並已減速行駛，遂決定加速離開，嗣
    系爭車輛駕駛第二次對其閃示遠光燈，並加速往前追趕，被
    告高學淳才會將車輛完全停下來，系爭車輛隨後即追撞上被
    告高學淳所駕車輛，此互核系爭事故調查資料中警方對雙方
    車輛駕駛之談話紀錄表、系爭車輛行車紀錄器影像檔內容（
　　詳卷附光碟內之檔案：B車ATT-3722-1，播放時間2分08秒至
    2分23秒處）可資確認。因被告高學淳於該事故發生前，未
    顯示方向燈或閃燈警示、減速駛至外側路肩，率爾驟然減速
　　，甚而直接剎停於外側車道上，有違反前揭道路交通安全規
    範之情節甚明，其自陷於易生車禍之高度風險中，難謂無過
    失。然而，系爭車輛駕駛原已減速行使，嗣又加速往前、未
    保持安全距離，因而追撞被告高學淳所駕車輛，可認其確有
    未注意車前狀況之過失。本院綜合審酌該車禍發生情節、原
    因力大小等一切情事，認被告高學淳之過失責任應為40%，
    系爭車輛駕駛之過失責任則為60%。至於卷附警方所製作之
    本件車禍事故初步分析研判表，雖認系爭車輛駕駛並無肇事
    因素，惟該研判表僅為本院判斷參考資料之一，並無拘束力
　　，該研判表與本院前述判斷不同，自為本院所不採，附此敘
    明。
　⒊承上所述，被告高學淳就該車禍之發生既有過失，依民法侵
    權行為規定，自應就系爭車輛前方受損部分，負損害賠償責
    任。
　㈡原告得請求被告高學淳賠償金額之判斷：
　⒈按，損害賠償以回復原狀為原則，於舊品以新品更換時，應
    扣除合理之折舊，方屬允當。本件係參酌固定資產耐用年數
    表、固定資產折舊率、營利事業所得稅查核準則第95條第6 
    項等規定，計算更換零件應折舊金額。經核，系爭車輛為自
    用小客車，耐用年限為5年，係於民國106年1月出廠，距事
    發時間108年9月29日，約2年9月。又，卷附估價單所載系爭
    車輛前方受損部分之修繕費為70,900元（零件60,200元、餘
    為工資及烤漆等費用，見本院卷第23頁），其中更換零件部
    分，依平均法計算，折舊額為27,592元【殘價＝取得成本÷
　　（耐用年數＋1）即60,200÷（5＋1）＝10,033（元以下四捨五
    入，下同）；折舊額＝（取得成本－殘價）×折舊率×年數
　　，即（60,200－10,033 ）×0.2 ×33/12 ＝27,592】，於扣除
    折舊後，系爭車輛因前方受損部分必要修復費用之損害應為
    43,308元（即70,900－27,592＝43,308）。
　⒉又按，損害之發生或擴大，被害人之使用人與有過失者，法
    院得減輕賠償金額或免除之，民法第217條第1項、第3項亦
    有明定。關於本件車禍之發生，被告高學淳與系爭車輛駕駛
    （為該車所有權人之使用人）之過失責任分別為40%與60%，
    已如前述。是依被告高學淳過失責任比例核算後，原告得請
    求被告高學淳賠償之金額應為17,323元【計算式：（43,308
　　×40%＝17,323）；逾此金額之請求，即難准許。
　㈢關於被告游華宏所駕駛車輛追撞系爭車輛乙事，過失責任在
    被告游華宏，系爭車輛駕駛則無過失：
　⒈經核，據卷附系爭事故調查資料可認，被告游華宏係因未留
    意車前狀況（即系爭車輛駕駛與被告高學淳於高速公路上發
    生前㈠所述之事故），也未與前車保持適當安全距離，才會
    撞上系爭車輛（按：被告游華宏所駕車輛並非在系爭車輛追
    撞被告高學淳所駕車輛後隨即撞上系爭車輛，兩件車禍之間
    有一小段時間落差），是就該後發生之車禍事故，當有過失
　　；而系爭車輛駕駛係因發生前㈠所述事故始於高速公路車道
    上臨時停車，並非恣意臨停，是對於該後發生之事故而言，
    難認有過失。
　⒉承上所述，被告游華宏就本件後發生之車禍事故既有過失，
    依民法侵權行為規定，即應就系爭車輛後方受損部分，負損
    害賠償責任。
　㈣原告得請求被告游華宏賠償金額之判斷：　
　　查，卷附估價單所載系爭車輛後方受損之修繕費為51,250元
    （零件29,050元、餘為工資及烤漆等費用，見本院卷第23頁
　　），其中更換零件部分，依平均法計算，折舊額為13,314元
    【殘價＝取得成本÷（耐用年數＋1）即29,050÷（5＋1）＝4,842
    ；折舊額＝（取得成本－殘價）×折舊率×年數，即（
　　29,050－4,842 ）×0.2×33/12 ＝13,314】，於扣除折舊後
　　，系爭車輛因後方受損必要修復費用之損害應為37,936元（
　　即51,250－13,314＝37,936）。
　㈤原告請求被告二人連帶賠償損害並無理由：　
　　按，數人負同一債務，明示對於債權人各負全部給付之責任
    者，為連帶債務；無前項之明示時，連帶債務之成立，以法
    律有規定者為限。民法第272條定有明文。查，原告雖主張
    本件被告二人就系爭車輛前、後端受損之修繕費用，應負連
    帶賠償責任云云。然而，系爭車輛前、後方之受損，分別屬
    不同之車禍事故所致，各駕駛人間就各該事故之過失責任亦
    不相同，被告二人就其各自應負擔之賠償責任部分，難認屬
    同一之債務。故原告主張被告二人就系爭車輛所需之修繕費
    用應負連帶賠償責任云云，與民法第272條規定之要件不符
　　，無從准許：
三、從而，原告本於侵權行為及保險代位之法律關係，請求被告
    二人分別給付如主文第一項、第二項所示款項，為有理由，
    應予准許。逾此範圍之請求，則無理由，應予駁回。　　
四、本件係適用簡易訴訟程序，所為被告敗訴判決部分，應依職
    權宣告假執行；並衡情依職權酌定相當擔保金額，為各被告
    得免假執行之宣告。
五、本件訴訟事證已臻明確，兩造其餘攻擊防禦方法及所提證據
    ，經審酌後認與本件判決結果不生影響，爰不再逐一論述，
    併此敘明。　　　
六、訴訟費用負擔之依據：民事訴訟法第79條、第85條第1項。
中　　華　　民　　國　　110 　年　　12　　月　　10　　日
                  內湖簡易庭  法　官　施月燿
以上為正本係照原本作成。
如不服本判決，應於送達後20日內，向本院提出上訴狀並表明上
訴理由，如於本判決宣示後送達前提起上訴者，應於判決送達後
20日內補提上訴理由書（須依對造人數附繕本）。
中　　華　　民　　國　　110 　年　　12　　月　　10　　日
                              書記官  朱鈴玉